臺灣高等法院臺南分院刑事裁定
111年度聲再字第100號
聲  請  人
即  被  告  蕭智超



上列聲請人因偽造文書等案件，對於本院111年度上訴字第434號
，中華民國111年5月25日第二審確定判決（臺灣嘉義地方法院11
0年度訴字第465號，起訴案號：臺灣嘉義地方檢察署109年度偵
字第10693號），聲請再審，本院裁定如下：
    主  文
再審之聲請駁回。                                        
    理  由
一、聲請意旨略稱：
　㈠本件再審聲請人即受判決人（下稱聲請人）蕭智超並無原審1
    11年上訴字第434號判決（下稱原確定判決）所認定之刑法
    第339條第3項、第1項詐欺取財未遂罪及刑法第216條、210
    條之行使偽造私文書罪之犯行，實係遭證人陳勇成所誣指，
    析之如下：
  １證人陳勇成於第一審證稱：因其只知道周主任此一稱呼，不
    知道周主任實際全名為何，無法簽周主任名字，以至於簽約
    時隨手即要寫下自己的名字，但寫下一個「陳」字後，突然
    想起蕭智超是要騙○○公司，不敢讓對方知道其真實姓名，才
    會隨意編造簽下「陳永偉」該姓名等語；又證稱：一開始我
    可能有意圖要幫蕭智超騙人家，但我後來覺得蕭智超說的有
    問題，不可能單純只有買賣糾紛，可能還會有偽造文書跟詐
    欺的問題。再加上蕭智超在我案發當天之前，有曾經爽約過
    沒有去○○公司簽約，他如果沒有要過去就電話跟我說就好了
    ，卻常常要我大老遠去他店裡，他才說今天沒有要過去，感
    覺好像在耍我，我心想一定會卡到案件，根本在害我，我為
    什麼還要繼續幫他，所以才會想要報復把錢拿走。其實在莊
    佳佳還沒有打電話過來時，我就有報復心想要自己把錢拿回
    來，剛好她也打電話過來。」。
  ２證人莊佳佳於偵查中證稱：「…我在那邊與他閒聊，他說貨櫃
    是要載到○○去，我問他○○那邊有什麼工程，怎會需要這麼多
    貨櫃，他回說他不是很清楚，他有問我契約書拿回去給他老
    闆看過後，如果老闆不同意，可否退回訂金」。
  ㈡綜合證人陳勇成與莊佳佳之證言，如陳勇成所言為真一切為
    聲請人所謀劃，殊難想像聲請人於簽約前連周主任之全名都
    未告知陳勇成，就跑去跟○○公司簽約。事實上，陳勇成以○○
    公司「周俊民主任」名義與○○公司交涉時，皆不知情，且在
    陳勇成之上開證述中，可得知其早有預謀將訂金25萬元侵占
    入己，又莊佳佳亦證稱陳勇成當時有言明：如果老闆不同意
    ，可否退回訂金？是可證在陳勇成的犯罪計畫中，只要可以
    退回訂金，用什麼方法都無妨，且在事理上，因陳勇成當初
    所捏造周主任之人並非負責人，故其當然會再捏造一個負責
    人即陳永偉，事後再以其他名目要回訂金並侵占入己，只是
    在本件中，恰巧莊佳佳亦請陳勇成先行拿回訂金，然此並不
    影響陳勇成原先之犯罪計畫，是此部分應屬原判決所為未及
    調查、斟酌者。
  ㈢請調閱證人莊佳佳於相關案發時間之通聯明細，以資證明莊
    佳佳於偵查中證稱「一通未顯示來電號碼的電話，問我周主
    任是不是把25萬元拿走」，該通電話是否為聲請人所撥打。
二、按有罪之判決確定後，因發現新事實或新證據，單獨或與先
    前之證據綜合判斷，足認受有罪判決之人應受無罪、免訴、
    免刑或輕於原判決所認罪名之判決者，為受判決人之利益，
    得聲請再審；前開所稱新事實或新證據，指判決確定前已存
    在或成立而未及調查斟酌，及判決確定後始存在或成立之事
    實、證據，刑事訴訟法第420條第1項第6款、第3項分別定有
    明文。準此，所謂「新事實」或「新證據」，須具有未判斷
    資料性之「新規性」，舉凡法院未經發現而不及調查審酌，
    不論該事實或證據之成立或存在，係在判決確定之前或之後
    ，就其實質之證據價值未曾予評價者而言。如受判決人提出
    之事實或證據，業經法院在審判程序中為調查、辯論，無論
    最終在原確定判決中本於自由心證論述其取捨判斷之理由；
    抑或捨棄不採卻未敘明其捨棄理由之情事，均非未及調查斟
    酌之情形。通過新規性之審查後，尚須審查證據之「顯著性
    」，此重在證據之證明力，由法院就該新事實或新證據，不
    論係單獨或與先前之證據綜合判斷，須使再審法院對原確定
    判決認定之事實產生合理懷疑，並認足以動搖原確定判決而
    為有利受判決人之蓋然性存在。而該等事實或證據是否足使
    再審法院合理相信足以動搖原有罪之確定判決，而開啟再審
    程式，當受客觀存在的經驗法則、論理法則所支配，並非聲
    請人任憑主觀、片面自作主張就已完足。
三、經查：
　㈠原確定判決認定聲請人共同犯行使偽造私文書罪，係依憑：
　１證人莊佳佳於偵、審中之證詞；證人陳勇成於偵、審中證述
    在與○○公司洽談貨櫃買賣生意時，向莊佳佳自稱周主任，及
    在本案契約書上偽簽「陳永偉」等情節；被告於偵查中供述
    ：我都是打電話詢價，我們有談好價格、數量，所以3月19
    日才跟陳勇成去付訂金25萬元，是業主給我的，已明確自承
    其於109年3月19日前確有與○○公司聯繫購買系爭貨櫃事宜；
    於審理中亦未否認本件貨櫃交易，是由其或陳勇成與○○公司
    接洽，則證人莊佳佳證述自稱○○公司「周俊民主任」之人接
    洽貨櫃交易之人，僅可能是聲請人或陳勇成，應可認定。
  ２再依莊佳佳提出與「周主任」對話截圖及證人陳勇成證稱其
    不知道周主任實際全名，且想起聲請人是要騙○○公司，不敢
    讓對方知道其真實姓名，才隨意編造簽下「陳永偉」姓名等
    語，核與證人莊佳佳證述陳勇成簽約時之真實反應相符，足
    認證人陳勇成證述可採。證人莊佳佳證述當初提供「○○○○有
    限公司」、「周俊民」名稱給○○公司之人，應非陳勇成。排
    除陳勇成是在LINE中向莊佳佳洽談購買系爭貨櫃之人，應可
    認定聲請人不但知道陳勇成當日是以「周主任」之名義與莊
    佳佳簽訂契約，其更應是捏造出○○公司「周俊民主任」之人
    。從而，陳勇成供稱聲請人係本案之策劃者等語，顯非虛妄
    。
　３又本案緣起於聲請人報案稱陳勇成持刀對其恐嚇取財，但為
    陳勇成所否認。而聲請人上開報案內容，業經臺灣嘉義地方
    檢察署偵查後，認定陳勇成犯罪嫌疑不足而為不起訴處分，
    有臺灣嘉義地方檢察署檢察官109年度偵字第6708號不起訴
    處分書在卷可證。再依聲請人於原審準備程序中之供述可知
    ，陳勇成雖有侵占訂金25萬元，但並無持刀對聲請人恐嚇取
    財，而聲請人卻故意於警詢時不實誣指陳勇成持刀對其恐嚇
    取財，其陳述之憑信性顯然已甚低。另參酌證人莊佳佳於警
    詢、偵查及原審審理中之證詞，聲請人自承當日有打電話給
    ○○公司詢問為什麼要將訂金還給陳勇成等語。互核聲請人及
    莊佳佳之供證，可知在陳勇成到○○公司取走訂金後，撥打電
    話給莊佳佳之人，就是聲請人，且從聲請人向莊佳佳詢問「
    周主任」有無取走其購買系爭貨櫃所支付之25萬元訂金，並
    自稱自己是陳經理「陳永偉」來看，更足以證明聲請人明確
    知悉陳勇成是以「周主任」之名義向○○公司訂購系爭貨櫃，
    並於簽約時簽署「陳永偉」之姓名，及陳永偉自稱是周主任
    的老闆等情，其辯稱不知上開各情，並無可採。
  ４並就聲請人提出相關單據，欲證明已有客戶向其訂購加工貨
    櫃，其確有向○○公司購買貨櫃之需求等情，亦詳述不足採之
    理由。
  ㈡是原確定判決就認定犯罪事實及證據取捨之理由，均已於判
    決內詳細論述，經查並無違背經驗法則及論理法則，亦無違
    法或不當，復經本院依職權調取原確定判決全卷核閱無訛。
  ㈢聲請再審意旨置原確定判決上開說明於不顧，仍執陳詞，以
    證人陳勇成之證詞，證人莊佳佳於偵查中之證述，係屬新證
    據，為原確定判決未及調查、斟酌，而有刑事訴訟法第420
    條第1項第6款之再審原因。惟此部分業據原確定判決於判決
    理由予以斟酌（見原確定判決第5、8-9頁）；另聲請人於本
    院訊問中雖供稱其訂購本件貨櫃，是因客戶需要云云（本院
    聲再卷第38頁）。然此部分亦為原確定判決於理由欄詳述不
    足採信之理由，已如上述。是聲請再審意旨顯係對原確定判
    決已明白論斷說明之事項，依憑己見，再為爭辯，均無足取
    。另聲請人雖請求調閱證人莊佳佳於相關案發時間之通聯明
    細；然聲請人於偵查中已供認其事後有打電話詢問○○公司有
    沒有把25萬元交給陳勇成；於原審準備程序期日亦供稱其有
    打電話給○○公司。足認聲請人於陳勇成簽約當日返回○○公司
    取走訂金25萬元後，確有與○○公司聯繫，已無必要再調閱莊
    佳佳相關案發時間之通聯明細，併此指明。
四、綜上所述，聲請意旨所指之新事實、新證據，單獨或與先前
    之證據綜合判斷，均不足以動搖原有罪確定判決，而得為聲
    請人無罪、免訴、免刑或輕於原確定判決所認罪名，核與刑
    事訴訟法第420條第1項第6款規定之要件不符。本件再審之
    聲請無理由，應予駁回。
據上論結，依刑事訴訟法第434條第1項，裁定如主文。
中　　華　　民　　國　　111 　年　　10　　月　　3 　　日
                  刑事第二庭    審判長法  官  楊清安
                                      法  官  蕭于哲
                                      法  官  陳珍如
以上正本證明與原本無異。
如不服本裁定，應於收受本裁定後十日內向本院提出抗告狀。
　　　　　　　　　　　　　　　　　　　書記官  許睿軒
中　　華　　民　　國　　111 　年　　10　　月　　3 　　日